臺灣桃園地方法院民事裁定　　　　　 99年度消債更字第178號
聲　請　人
即　債務人　利必照
上列當事人聲請消費者債務清理事件，本院裁定如下：
    主    文
債務人利必照自中華民國一百年四月十一日十八時起開始更生程
序。
命司法事務官進行本件更生程序。
    理    由
一、按債務人不能清償債務或有不能清償之虞者，得依本條例所
    定更生或清算程序，清理其債務；又債務人對於金融機構因
    消費借貸、自用住宅借款、信用卡或現金卡契約而負債務，
    在聲請更生或清算前，應提出債權人清冊，以書面向最大債
    權金融機構請求協商債務清償方案，並表明共同協商之意旨
    ；自債務人提出協商請求之翌日起逾30日不開始協商，或自
    開始協商之翌日起逾90日協商不成立，債務人得逕向法院聲
    請更生或清算，消費者債務清理條例第3 條、第151 條第1
    項、第153 條定有明文。易言之，債務人對於金融機構因消
    費借貸、自用住宅借款、信用卡或現金卡契約而負債務，有
    不能清償或有不能清償之虞者，於本條例施行後，曾與最大
    債權金融機構協商而不成立，自得依本條例之規定聲請更生
    或清算程序。再按法院開始更生程序之裁定，應載明其年、
    月、日、時，並即時發生效力。次按法院裁定開始更生或清
    算程序後，得命司法事務官，進行更生或清算程序，必要時
    ，得選任律師、會計師或其他適當之自然人或法人一人為監
    督人或管理人，消費者債務清理條例第45條第1 項、第16條
    第1 項亦分別定有明文。
二、本件聲請人即債務人主張：其負欠金融機構無擔保債務合計
    新臺幣（下同）1,233,974 元，曾於民國99年10月間向最大
    債權銀行即中國信託商業銀行股份有限公司（下稱中國信託
    銀行）請求協商債務清償方案，惟其所提出之180 期、利率
    2 ％、每期還款新台幣（下同）7,700 元之協商條件，並未
    包含聲請人負欠非金融機構之債務即元大國際資產管理股份
    有限公司（下稱元大資產公司）40萬元、台新資產管理股份
    有限公司（下稱台新資產公司）75萬元、萬榮行銷股份有限
    公司（下稱萬榮公司）16萬元等債務，其中元大資產公司僅
    接受聲請人每月還款1 萬元，台新資產公司要求聲請人每月
    清償5,000 元，而萬榮公司則要求聲請人一次全部償還；聲
    請人現今無任何財產，每月平均收入為27,500元，若聲請人
    同意上開協商條件，則已無任何剩餘收入可供支應聲請人及
    父母之必要生活費用，即每月膳食費4,500 元、勞健保費用
    756 元、房租9,000 元、交通費1,500 元、雜支1,500 元、
    扶養費6,000 元（父、母各3,000 元），合計23,256元，致
    協商不成立。又聲請人無擔保或無優先權之債務總額未逾1
    千2 百萬元，復未經法院裁定開始清算程序或宣告破產，爰
    依法聲請更生等語。
三、經查，債務人所主張之上開事實，業據其提出全戶戶籍謄本
    、99年6 月至9 月員工薪資冊、財團法人金融聯合徵信中心
    當事人綜合信用報告、聲請人99年10月6 日致萬榮公司函暨
    回執、前置協商不成立通知書、97年度及98年度綜合所得稅
    各類所得資料清單、財政部臺灣省北區國稅局財產歸屬資料
    清單、勞工保險被保險人投保資料表為證，足堪認定。依聲
    請人任職於泰博科技股份有限公司99年6 月至9 月員工薪資
    冊所示，聲請人於99年6 月至9 月之收入分別為28,000元、
    27,500元、27,500元、27,500元（見本院卷第17頁），即該
    年度平均每月收入約為27,625元。次查，聲請人陳報其每月
    生活必要支出為8,256 元（含膳食費4,500 元、勞健保費用
    756 元、交通費1,500 元、雜支1, 500元），尚低於行政院
    主計處公告之99年度臺灣省（含桃園縣）平均每人每月最低
    生活費9,829 元（以每年家庭收支調查，計算出平均每人每
    月消費支出之60％為最低生活費），應堪可採；而依聲請人
    99年11月29日民事呈報（一）狀（見本院卷第41頁）所述，
    其父、母有扶養義務人3 人（含聲請人），若以前述行政院
    主計處公告之99年度臺灣省（含桃園縣）平均每人每月最低
    生活費9,829 元計算聲請人父母之扶養費用，每名扶養義務
    人每月亦需支出3,276 元（元以下四捨五入）之扶養費用，
    是聲請人陳其每月需支出扶養費共6,000 元（父、母各3,00
    0 元），尚屬合理。再查，聲請人固提出房屋租賃契約書（
    見本院卷第44頁至第50頁）陳其每月負擔租金9,000 元，惟
    細究該房屋租賃契約書之內容，併參聲請人於99年11月26日
    民事呈報（一）狀（見本院卷第41頁）所述，聲請人原係與
    其友人即第三人陳建裕合租公寓及平均分攤房租支出，嗣後
    該友人因故搬離，現由聲請人獨自負擔全部房租費用，然於
    已無力償還負債情形下，聲請人應較一般人更盡力節省開支
    ，撙節開銷以利還款，既承租房屋僅係供其一人於桃園工作
    獨居之用，自無每月支出9,000 元房租承租公寓之必要，應
    以其原與友人分攤負擔之房租費用數額4,500 元，核為每月
    合理之房租支出額度。綜上，聲請人名下別無其他財產，並
    無一次性清償全部債務之可能，以其每月薪資27,625元，扣
    除每月生活必要支出8,256 元、扶養費6,000 元，以及於桃
    園縣之每月房租4,500 元後，所餘8,869 元僅足繳納前述最
    大債權銀行所提出每月清償7,700 元之前置協商條件，並無
    能力負擔其他民間資產管理公司之還款條件；況縱如嗣後聲
    請人於100 年2 月10日民事呈報（二）狀（見本院卷第78頁
    ）所述，除元大資產公司以外之全部債權人皆願給予聲請人
    180 期、0 ％利率之還款條件，每月18,796元之還款金額（
    不含元大資產公司債務）亦非聲請人所能負擔，實足得認本
    件聲請人確有不能清償債務之情事，此外，本件又查無聲請
    人有消費者債務清理條例第6 條第3 項、第8 條或第46條各
    款所定駁回更生聲請之事由存在，則聲請人聲請更生，應屬
    有據，並依首揭規定命司法事務官進行本件更生程序。
四、裁定如主文。
中    華    民    國    100    年    3    月    31    日
              民事第三庭    法      官  林靜梅
上為正本係照原本作成
不得抗告
中    華    民    國    100    年    3    月    31    日
                            書  記  官  王奐淳